【裁判字號】    97,交聲,1789
【裁判日期】    970905
【裁判案由】    交管條例聲異
【裁判全文】
臺灣板橋地方法院交通事件裁定        97年度交聲字第1789號
原處分機關  交通部公路總局臺北區監理所蘆洲監理站
異  議  人
即受處分人  甲○○原名鄭德龍.
上列異議人因違反道路交通管理處罰條例案件，對於交通部公路
總局臺北區監理所中華民國九十七年六月十一日以北監蘆字第裁
四六─Ａ一Ａ一二三三六０號違反道路交通管理事件裁決書所為
之裁決處分（原舉發案號：臺北市政府警察局九十六年八月十五
日北市警交字第Ａ一Ａ一二三三六０號）不服，聲明異議，本院
裁定如下：
    主  文
原處分撤銷。
甲○○汽車駕駛人，行經有燈光號誌管制之交岔路口闖紅燈，處
罰鍰新臺幣壹仟捌佰元，並記違規點數點。
    理  由
一、原處分意旨略以：異議人即受處分人甲○○（原名鄭德龍）
    於民國九十六年七月十八日上午四時十五分許，騎乘車號Ｆ
    八─０八九號重型機車，在臺北市○○路○段與通河東路二
    段路口處，因「闖紅燈」之違規經警舉發，乃依道路交通管
    理處罰條例第五十三條第一項、第六十三條第一項第三款（
    原裁決書漏載第三款）之規定，裁處罰鍰新臺幣（下同）四
    千五百元，並記違規點數三點。異議人則以：依據交通大隊
    交通事故分析研判表之記載，本件證人（指李家榮）證稱其
    目睹闖紅燈肇事車禍時間為九十六年七月十八日上午四時十
    五分許，與消防局救護指揮中心同日上午三時五十七分接獲
    車禍報案，二者時間明顯不同，且證人李家榮（證稱車禍發
    生）時間在後，並非第一時間目睹車禍現場，其指異議人闖
    紅燈應非事實，爰請求撤銷原處分等語。
二、按汽車駕駛人行經有燈光號誌管制之交岔路口闖紅燈者，處
    一千八百元以上五千四百元以下罰鍰。又汽車駕駛人有上開
    第五十三條之情形者，除依原條款處罰鍰外，並分別記違規
    點數三點。道路交通管理處罰條例第五十三條第一項、第六
    十三條第一項第三款分別定有明文。
三、經查：本件異議人於上揭時地，騎乘上開機車行經路口與尤
    聰達所駕駛之車號五四二－ＱＡ號大貨車發生車禍，該異議
    人並經警於九十六年八月十五日舉發「闖紅燈」等事實，有
    臺北市政府警察局九十六年八月十五日北市警交字第Ａ一Ａ
    一二三三六０號舉發違反道路交通管理事件通知單、道路交
    通事故初步分析研判表、現場圖、道路交通事故補充資料表
    、談話紀錄表、調查報告表(一)、(二)及現場照片等件在卷可稽
    。異議人固矢口否認有闖紅燈之違規行為，並以前詞置辯，
    惟查本件異議人上開闖紅燈之違規事實，業據證人尤聰達於
    車禍當日在陽明醫院急診室警詢時陳稱：我駕駛車號五四二
    －ＱＡ號大貨車由西往東綠燈行駛時，突有車號Ｆ八─０八
    九號重型機車於發生地第八車道由北向南闖紅燈行駛，該機
    車前車頭撞及我車左前車身，致對方人車倒於我車底下而肇
    事等語；又據證人李家榮於車禍當日在陽明醫院急診室警詢
    時陳稱：我當時駕駛車號Ｋ八Ｇ－五三三號機車在車號Ｆ八
    ─０八九號機後方行駛，於行經發生地，我的前車Ｆ八─０
    八九號重型機車闖紅燈於第八車道由北向南行駛，並撞上於
    通河東街由西往東綠燈行駛之五四二－ＱＡ號車之左前車身
    而肇事，車禍當時因發生地由北往南顯示紅燈，所以我就煞
    車停等紅燈，但Ｆ八─０八九號機車駕駛人不停車，反而加
    速往前闖紅燈行駛等語明確，並與證人尤聰達上開陳述之情
    節互核相符，且有談話紀錄表附卷可稽。另證人李家榮於異
    議人與尤聰達過失傷害案件偵查中亦結證略以：伊均不認識
    同庭之被告與告訴人及證人吳春明。案發當天，伊騎機車沿
    承德路往臺北方向直行，離承德路與通河東街路口前約五十
    至一百公尺時，交通號誌先閃黃燈，伊就減速慢行，然後號
    誌變成紅燈。伊一旁有一台機車還是繼續騎過去，而且該機
    車車速感覺很快，垃圾車剛起步，車速不會很快。垃圾車開
    不到十公尺就緊急煞車，機車也緊急煞車，機車可能因此輪
    胎鎖死就滑倒，機車與後座女生連人帶車滑到垃圾車下，男
    生沒有滑到車下。肇事後，是垃圾車司機報案等語，且臺灣
    士林地方法院檢察署檢察官亦認該案被告尤聰達駕駛上揭大
    貨車並無何違反注意義務，本件車禍係甲○○酒後違規超速
    闖紅燈所致，而認尤聰達所涉過失傷害之罪嫌尚屬不足，於
    九十七年三月二十八日以九十七年度偵字第三四八九號為不
    起訴處分，此有上開不起訴處分書電腦列印本及臺灣高等法
    院被告前案紀錄表在卷可稽。再者，證人李家榮係車禍當時
    在場之目擊證人，其與異議人、尤聰達素不相識，又無嫌隙
    ，應無攀誣異議人之理，是證人尤聰達、李家榮證述異議人
    於上揭時地騎乘機車闖紅燈等情，堪以採信。異議人辯稱證
    人李家榮並非第一時間目睹車禍現場，伊當時並未闖紅燈云
    云，應係卸責之詞，洵非足採。
四、綜上所述，本件異議人確有騎乘機車行經有燈光號誌管制之
    交岔路口闖紅燈之違規事實，洵堪認定。又本件舉發通知單
    記載應到案日期為九十六年九月十二日，而異議人於到案期
    限內之九十六年八月二十七日即向舉發機關臺北市政府警察
    局交通大隊提出陳述，有陳述單附卷可稽，則參酌違反道路
    交通管理事件統一裁罰基準表規定，本件統一裁罰之基準應
    為最低額即罰鍰一千八百元，原處分機關逕以罰鍰四千五百
    元裁罰，尚有未洽。是異議人之聲明異議指摘原處分機關罰
    鍰金額提高至四千五百元，有損其權益一節，為有理由，原
    處分既有上開可議之處，自應由本院將原處分撤銷，並依據
    首揭法條及「違反道路交通管理事件統一裁罰基準表」之規
    定，自為裁罰如主文第二項所示，以期適法。
五、據上論斷，應依道路交通管理處罰條例第八十七條第二項，
    道路交通案件處理辦法第二十條前段，裁定如主文。
中    華    民    國    97    年    9     月    5     日
                  交通法庭  法  官  楊 志 雄
以上正本證明與原本無異
如不服本裁定應於送達後5日內向本院提出抗告狀
                            書記官  陳 春 銘
中    華    民    國    97    年    9     月    5     日


司法院資訊處製作；財團法人民間司法改革基金會備份。
